【裁判字號】    99,易,1011
【裁判日期】    990630
【裁判案由】    毒品危害防制條例
【裁判全文】
臺灣板橋地方法院刑事判決              99年度易字第1011號
公  訴  人  臺灣板橋地方法院檢察署檢察官
被      告  甲○○
上列被告因違反毒品危害防制條例案件，經檢察官提起公訴（99
年度毒偵字第2096號），被告於本院準備程序進行中就被訴事實
為有罪之陳述，經本院裁定進行簡式審判程序，判決如下：
    主  文
甲○○施用第二級毒品，累犯，處有期徒刑伍月，如易科罰金，
以新臺幣壹仟元折算壹日。扣案之甲基安非他命（驗餘淨重零點
貳陸玖捌公克），沒收銷燬之；扣案包裝上開甲基安非他命之外
包裝袋壹個、藥杓壹支、燈泡壹個、吸管壹支，均沒收之。
    事  實
一、甲○○前因竊盜、妨害兵役等案件，先後經本院以93年度簡
    字第3280號、93年度簡字第3359號判處有期徒刑6 月、4 月
    確定，上開2 罪嗣經本院以93年度聲字第2232號裁定定應執
    行刑為有期徒刑8 月確定，於民國94年9 月27日縮刑期滿執
    行完畢。又因施用毒品案件，經本院以93年度毒聲字第920
    號裁定送觀察、勒戒後，認無繼續施用毒品之傾向，於93年
    7 月14日觀察、勒戒執行完畢釋放出所，並由臺灣板橋地方
    法院檢察署檢察官以93年度核退毒偵字第407 、408 、596
    號為不起訴處分確定。復因施用毒品等案件，經本院以94年
    度訴字第814 號判處有期徒刑8 月、6 月，應執行有期徒刑
    1 年確定；再因轉讓毒品案件，經本院以94年度訴字第904
    號判處有期徒刑2 年，並經臺灣高等法院以94年度上訴字第
    2476號判決駁回上訴確定，上開3 罪嗣經本院以96年度聲減
    字第1234號裁定就上開施用毒品等罪部分各減為有期徒刑4
    月、3 月，並與不得減刑之轉讓毒品罪部分定應執行刑為有
    期徒刑2 年5 月確定，於97年2 月27日縮短刑期假釋出監，
    交付保護管束至97年8 月31日期滿未經撤銷假釋而視為執行
    完畢。詎猶不思悛悔，復基於施用第二級毒品甲基安非他命
    之犯意，於99年1 月4 日傍晚某時，在臺北縣三重市○○街
    44號3 樓715 室，以將第二級毒品甲基安非他命放置於玻璃
    球燈泡上燒烤吸取其濃煙之方式，施用第二級毒品甲基安非
    他命1 次。嗣於99年1 月5 日凌晨2 時50分許，其友人林湘
    瑩在上址因涉嫌施用毒品（所涉施用毒品罪嫌部分，業經本
    院以99年度簡字第3050號判處有期徒刑6 月確定）為警查獲
    ，並於林湘瑩身上起出甲基安非他命1 包（驗前淨重0.2700
    公克，取樣0.0002公克，驗餘淨重0.2698公克）、藥杓1 支
    、燈泡1 個、吸管1 支，經林湘瑩表示該等物品均係甲○○
    所有並通知甲○○，甲○○乃於同日凌晨3 時20分許前往臺
    北縣政府警察局三重分局三重派出所說明，並自願接受員警
    採集其尿液送驗，結果呈安非他命類陽性反應，始查悉上情
    。
二、案經臺北縣政府警察局三重分局報請臺灣板橋地方法院檢察
    署檢察官偵查起訴。本院於準備程序進行中，被告就被訴事
    實為有罪之陳述，經告知被告簡式審判程序之旨，並聽取當
    事人之意見後，裁定進行簡式審判程序。
    理  由
一、上揭犯罪事實，業經被告甲○○於本院準備程序及審理中坦
    承不諱，並有甲基安非他命1 包（驗前淨重0.2700公克，取
    樣0.0002公克，驗餘淨重0.2698公克）、藥杓1 支、燈泡1
    個、吸管1 支扣案可資佐證，而被告經警於99年1 月5 日採
    集其尿液檢體送驗結果，呈安非他命類陽性反應一情，亦有
    臺北縣政府警察局三重分局查獲毒品案件被移送者姓名代碼
    對照表、臺灣檢驗科技股份有限公司99年1 月25日報告編號
    UL/2010/10502 號濫用藥物檢驗報告各1 紙附卷可參，另扣
    案之白色透明結晶1 包經送鑑定結果，實稱毛重0.5800公克
    （含1 袋2 標籤），驗前淨重0.2700公克，取樣0.0002公克
    ，驗餘淨重0.2698公克，檢出第二級毒品甲基安非他命成分
    ，亦有交通部民用航空局航空醫務中心99年1 月20日航藥鑑
    字第0990222 號毒品鑑定書1 紙在卷可佐，足認被告之自白
    與事實相符，洵堪採為認定事實之依據。事證明確，被告犯
    行已堪認定。又按92年7 月9 日新修正之毒品危害防制條例
    刪除二犯及三犯之規定，一改修法前繁雜之處遇程序，僅將
    施用毒品者簡化區分為初犯、再犯，並認施用毒品者係屬病
    患性犯人，以觀察、勒戒戒除其身癮，並以強制戒治去除其
    心癮。經觀察、勒戒或強制戒治執行完畢釋放後，若係5 年
    後再犯該條例第10條施用毒品罪者，與同條例第20條第1 項
    、第2 項關於「初犯」之處理方式相同，檢察官應先聲請法
    院裁定令被告入勒戒處所觀察、勒戒，並視有無繼續施用毒
    品傾向，決定應予釋放、為不起訴之處分，或應聲請法院裁
    定令入勒戒處所強制戒治；若係5 年內「再犯」同條例第10
    條施用毒品罪者，依同條例第23條第2 項規定，檢察官則應
    依法追訴。觀諸該條例第20條第3 項之修正理由：「觀察、
    勒戒或強制戒治5 年後再犯者，顯見前所實施之觀察、勒戒
    或強制戒治已足以遮斷其施用毒品之癮，為期自新及協助其
    戒除毒癮，對此5 年後再犯者，爰明定仍適用初犯之規定，
    先經觀察、勒戒、強制戒治之程序。」及同條例第23條第2
    項之修正理由：「為配合簡化施用毒品犯之刑事處遇程序，
    並鑑於經觀察、勒戒或強制戒治執行完畢釋放後5 年內再犯
    者，其再犯率甚高，原據以實施之觀察、勒戒及強制戒治既
    已無法收其實效，自應施以刑事處遇。」，顯然如施用毒品
    者係前經觀察、勒戒或強制戒治等治療程序執行完畢5 年後
    ，始再施用毒品之「初犯」，因前所執行之觀察、勒戒或強
    制戒治已足收戒除毒癮之效，自應重新執行觀察、勒戒或強
    制戒治等治療程序，並於治療程序執行完畢後，由檢察官為
    不起訴處分，毋庸對之追訴處罰；反之，在「再犯」之情形
    ，因其先前所為治療程序顯未能收戒斷毒癮之效，且考量施
    用毒品者之再犯率偏高，乃簡化其刑事處遇程序，而逕予追
    訴處罰，不再施以治療程序。參酌上開立法理由，修正毒品
    危害防制條例就施用毒品者，祇於「初犯」及「5 年後再犯
    」二種情形，有其追訴條件之限制，即須於初犯經觀察、勒
    戒或強制戒治釋放後，5 年內均無施用毒品之行為，始能認
    其前所實施之觀察、勒戒或強制戒治已足遮斷毒癮，而得於
    5 年後再犯時，再予適用初犯之規定，重行觀察、勒戒等程
    序。倘5 年內已經再犯，被依法追訴處罰，縱其第3 次（或
    第3 次以上）施用毒品之時間在初犯釋放5 年以後，即與「
    5 年後再犯」之情形有別，且因已於「5 年內再犯」，顯見
    其再犯率甚高，原實施觀察、勒戒或強制戒治，已無法收其
    實效，而無5 年戒斷期之存在，自無再經觀察、勒戒及強制
    戒治之必要，應由檢察官逕行起訴，始符新法修正之本旨。
    是被告前因施用毒品案件，經本院以93年度毒聲字第920 號
    裁定送觀察、勒戒後，認無繼續施用毒品之傾向，於93年7
    月14日觀察、勒戒執行完畢釋放出所，並由臺灣板橋地方法
    院檢察署檢察官以93年度核退毒偵字第407 、408 、596 號
    為不起訴處分確定後，5 年內即再因施用毒品案件，經本院
    以94年度訴字第814 號判處有期徒刑8 月、6 月，應執行有
    期徒刑1 年確定，此有臺灣高等法院被告前案紀錄表1 份在
    卷可稽，被告於上開觀察、勒戒執行完畢後，既曾於5 年內
    再犯毒品危害防制條例第10條之罪，並經判刑確定，本次被
    告所犯毒品危害防制條例第10條之罪，自非屬毒品危害防制
    條例第20條第3 項所定「再犯」之情形，而應依法追訴，附
    此敘明。
二、核被告甲○○所為，係犯毒品危害防制條例第10條第2 項之
    施用第二級毒品罪。其施用第二級毒品甲基安非他命前後持
    有第二級毒品甲基安非他命之低度行為，應為施用之高度行
    為所吸收，不另論罪。又被告有如犯罪事實欄所載之犯罪科
    刑執行情形，有臺灣高等法院被告前案紀錄表1 份在卷可憑
    ，其受有期徒刑之執行完畢後，5 年以內故意再犯本件有期
    徒刑以上之罪，為累犯，應依刑法第47條第1 項之規定加重
    其刑。爰審酌被告前已因施用毒品案件經送觀察、勒戒，並
    經法院判刑在案，有臺灣高等法院被告前案紀錄表在卷可佐
    ，仍不能戒除毒癮，再次漠視法令禁制而犯施用第二級毒品
    罪，顯見其戒除毒癮之意志薄弱，惟念其犯後坦承犯行，且
    施用毒品所生危害，實以自戕身心健康為主，對於他人生命
    、身體、財產等法益，尚無明顯而重大之實害等一切情狀，
    量處如主文所示之刑，並諭知易科罰金之折算標準，以示懲
    儆。又扣案之甲基安非他命（驗餘淨重0.2698公克），屬查
    獲之第二級毒品，不問屬於犯人與否，應依毒品危害防制條
    例第18條第1 項前段併予宣告沒收銷燬之；而扣案包裝上開
    甲基安非他命之外包裝袋1 個、藥杓1 支、燈泡1 個、吸管
    1 支，係被告所有，供本件施用第二級毒品犯罪所用之物，
    業經被告於本院審理中供承明確，爰依刑法第38條第1 項第
    2 款之規定，併予宣告沒收之。
據上論斷，應依刑事訴訟法第273 條之1 第1 項、第299 條第1
項前段，毒品危害防制條例第10條第2 項、第18條第1 項前段，
刑法第11條、第47條第1 項、第41條第1 項前段、第38條第1 項
第2 款，判決如主文。
本案經檢察官黃彥琿到庭執行職務。
中    華    民    國    99    年    6     月    30    日
                      刑事第十九庭  法  官    曾淑娟
上列正本證明與原本無異。
如不服本判決，應於判決送達後10日內敘明上訴理由，向本院提
出上訴狀 (應附繕本) ，上訴於臺灣高等法院。其未敘述上訴理
由者，應於上訴期間屆滿後20日內向本院補提理由書「切勿逕送
上級法院」。
                                    書記官    陳金鳳
中    華    民    國    99    年    6     月    30    日
附錄本案論罪科刑法條全文：
毒品危害防制條例第10條
施用第一級毒品者，處6 月以上 5 年以下有期徒刑。
施用第二級毒品者，處3 年以下有期徒刑。

司法院資訊處製作；財團法人民間司法改革基金會備份。
